臺灣新北地方法院刑事判決
111年度審訴字第919號
公  訴  人  臺灣新北地方檢察署檢察官
被      告  黃冠德




上列被告因詐欺案件，經檢察官提起公訴（111年度偵字第10456
號），被告於準備程序中就被訴事實為有罪之陳述，經本院合議
庭裁定改以簡式審判程序審理，判決如下：
    主  文
黃冠德犯詐欺取財罪，處拘役陸拾日，如易科罰金，以新臺幣壹
仟元折算壹日。
    事實及理由
一、黃冠德明知無代墊貨款及寄送貨物之需求，竟意圖為自己不
    法之所有，基於詐欺取財之犯意，利用LALAMOVE外送平臺提
    供代墊貨款服務之機會，一人分飾寄件人及收件人，於民國
    110年9月26日7時50分許，在不詳地點，以0000000000號門
    號佯為寄件人之聯絡電話，以網際網路連接小蜂鳥國際物流
    有限公司（下稱小蜂鳥公司）所提供之Lalamove應用程式後
    ，登入該應用程式並向「Lalamove」下單，佯裝欲託運貨物
    至臺北市○○區○○路000號，惟須代墊新臺幣(下同)2,100元費
    用之不實訊息，經Lalamove快遞平臺媒合由外送員李易軒接
    單（訂單編號＃000000-000000號），李易軒與黃冠德聯繫後
    ，不疑有他，遂前往新北市○○區○○路000巷00弄00號1樓門前
    ，向黃冠德收貨，並交付2,100元代墊費用與黃冠德。李易
    軒再依訂單內容送貨至臺北市○○區○○路000號，惟無人前來
    取貨，嗣李易軒撥打收件人使用之0000000000號門號亦無人
    回應，始覺有異，因而報警處理，經警循線查悉上情。
二、證據：
  ㈠被告黃冠德於警詢、偵查、本院準備程序及審理時之自白。
  ㈡告訴人李易軒於警詢中之指訴。
  ㈢Lalamove外送平台訂單截圖、告訴人與被告間之訊息截圖、
    通聯紀錄截圖、Lalamove編號#000000-000000號訂單資料。
  ㈣0000000000號、0000000000號行動電話通聯調閱查詢資料。
三、論罪科刑：
  ㈠按刑法第339條之4加重詐欺罪，關於第1項第3款「以廣播電
    視、電子通訊、網際網路或其他媒體等傳播工具，對公眾散
    布而犯之。」之加重事由，其立法理由已敘明：「考量現今
    以電信、網路等傳播方式，同時或長期對社會不特定多數之
    公眾發送訊息施以詐術，往往造成廣大民眾受騙，此一不特
    定、多數性詐欺行為類型，其侵害社會程度及影響層面均較
    普通詐欺行為嚴重，有加重處罰之必要，爰定為第3款之加
    重處罰事由。」，是刑法第339條之4第1項第3款之加重詐欺
    罪，須以對不特定多數之公眾散布詐欺訊息為要件。行為人
    雖利用廣播電視、電子通訊、網際網路或其他媒體等傳播工
    具犯罪，倘未向公眾散布詐欺訊息，而係針對特定個人發送
    詐欺訊息，僅屬普通詐欺罪範疇（最高法院107年度台上字
    第907號判決意旨參照）。查被告係向小蜂鳥公司設置之Lal
    amove應用程式發送訂單訊息，再由該應用程式媒合事先登
    記之送貨員前往收貨並代墊貨款，足見被告未向公眾散布詐
    欺訊息，而係針對特定Lalamove快遞平臺業者發送詐欺訊息
    ，再由該業者進行媒合旗下服務之外送員提供快遞物流服務
    ，與上開說明所稱之對公眾散布之情形不同，僅屬普通詐欺
    罪範疇，故被告應與刑法第339條之4第1項第3款所定加重詐
    欺罪之要件不符，僅構成刑法第339條第1項詐欺取財罪。
　㈡核被告所為，係犯刑法第339條第1項之詐欺取財罪。至起訴
    意旨認被告所為，係犯刑法第339條之4第1項第3款之以網際
    網路對公眾散布之加重詐欺罪，尚有未洽，已如前述，惟起
    訴書所載犯罪事實，與本院所認定之事實，基本社會事實同
    一，且所論罪名較起訴者為輕，對被告之防禦權並無不當之
    影響，爰依刑事訴訟法第300條之規定，變更起訴法條。　
　㈢爰審酌被告於105、106年間，有因施用毒品、詐欺案件，經
    法院論罪科刑及執行完畢紀錄，此有臺灣高等法院被告前案
    紀錄表附卷可稽，仍未能悔悟，再為本案詐欺犯行，並審酌
    被告前有多次詐欺前案紀錄，素行非佳，不思以正當途徑獲
    取財物，造成告訴人財產上損失，所為應予非難，惟犯後坦
    認犯行，態度尚可，並於本院審理時與告訴人以5,000元調
    解成立，此有本院調解筆錄附卷可稽，兼衡被告個人戶籍資
    料查詢結果註記高職肄業之教育程度、於警詢中自陳勉持之
    家庭經濟狀況、犯罪之動機、目的、手段、告訴人遭詐騙之
    金額、與本案相近時期另犯同類案件等一切情狀，量處如主
    文所示之刑，並諭知易科罰金之折算標準。
四、沒收：
  ㈠按犯罪所得屬於犯罪行為人者，沒收之，於全部或一部不能
    沒收或不宜執行沒收時，追徵其價額；宣告前2條之沒收或
    追徵，有過苛之虞、欠缺刑法上之重要性、犯罪所得價值低
    微，或為維持受宣告人生活條件之必要者，得不宣告或酌減
    之，刑法第38條之1第1項前段、第3項、第38條之2第2項分
    別定有明文。
  ㈡查被告本案之犯罪所得為2,100元，雖未扣案，然被告與告訴
    人以5,000元調解成立，業如上所述，如被告確實依調解條
    件履行，已足剝奪其犯罪所得，倘被告未能切實履行，告訴
    人亦可依法以調解筆錄為民事強制執行名義，對被告之財產
    強制執行，此已達到沒收制度剝奪被告犯罪所得之立法目的
    ，如在本案仍諭知沒收被告上揭犯罪所得，將使被告承受過
    度之不利益，顯屬過苛，爰依刑法第38條之2第2項之規定，
    就此部分不另諭知沒收被告上揭犯罪所得。
據上論斷，應依刑事訴訟法第273條之1第1項、第299條第1項前
段、第300條，判決如主文。
本案經檢察官王涂芝偵查起訴，由檢察官宋有容到庭執行職務。
中    華    民    國   111    年    9     月    12    日
                  刑事第二十三庭  法  官  龔書安
上列正本證明與原本無異。
如不服本判決，應於判決送達後20日內敘明上訴理由，向本院提
出上訴狀（應附繕本），上訴於臺灣高等法院。其未敘述上訴理
由者，應於上訴期間屆滿後20日內向本院補提理由書「切勿逕送
上級法院」。　
                                  書記官  石秉弘
中　　華　　民　　國　　111 　年　　9 　　月　　13　　日
附錄本案論罪科刑法條全文：
中華民國刑法第339條
意圖為自己或第三人不法之所有，以詐術使人將本人或第三人之
物交付者，處5年以下有期徒刑、拘役或科或併科50萬元以下罰
金。
以前項方法得財產上不法之利益或使第三人得之者，亦同。
前二項之未遂犯罰之。